【裁判字號】    95,訴,2086
【裁判日期】    950731
【裁判案由】    損害賠償
【裁判全文】
臺灣高雄地方法院民事判決              95年度訴字第2086號
原      告  丙○○
            甲○○
            丁○○
            戊○○
共      同
訴訟代理人  蔡建賢律師
被      告  乙○○
            己○○
當事人間因請求損害賠償事件，原告於刑事訟程序提起附帶民事
訴訟，並經刑事庭裁定移送，本院於民國95年7 月20日言詞辯論
終結，判決如下︰
    主  文
被告應連帶給付原告丙○○、甲○○、戊○○各新台幣參拾萬元
、柒萬元、壹拾參萬元，及均自民國九十五年二月五日起至清償
日止，按年利率百分之五計算之利息。
被告乙○○應給付原告丁○○新台幣參萬元，及自民國九十五年
二月五日起至清償日止，按年利率百分之五計算之利息。
訴訟費用由被告連帶負擔百分之二十，被告乙○○負擔百分之一
，餘由原告丙○○、甲○○、戊○○負擔。
    事實及理由
一、原告主張：被告於民國93年3 月18日21時許，夥同另一姓名
    年籍不詳之男子（下稱Ａ男子），分別持鐵管、膠帶闖入原
    告丁○○位在高雄縣仁武鄉○○○街46號之租住處，被告己○○先將原告甲○○押入1 樓廁所內，並在門外看守令原告
    甲○○不得出來，Ａ男子則以膠帶纏繞原告丙○○頭部並矇
    住眼口，且以繩子綑綁原告丙○○之手部。原告戊○○因聽
    見狗吠聲下樓察看，即遭被告持鐵管毆打，因而受有左胸挫
    傷、左大腿、右手腕擦挫傷、右手肘扭挫傷之傷害。嗣因被
    告乙○○之身分遭原告丙○○識破，被告乃行離去，詎被告
    乙○○於離去前，竟以鐵管打破原告丁○○所有放置在客廳
    之電視機螢幕及1 樓大門玻璃門。而被告共同非法剝奪原告
    甲○○、丙○○之行動自由、共同傷害原告戊○○身體之行
    為，及被告乙○○毀損原告丁○○上開物品之行為，業經本
    院以94年度簡上字第696 號刑事判決有罪確定在案，原告甲○○、戊○○、丙○○既因被告之上開行為受有精神上之損
    害，自得依民法第184 條第1 項前段、第185 條第1 項、第
    195 條第1 項之規定，請求被告賠償慰撫金，另原告丁○○
    因被告乙○○之毀損行為受有新台幣（下同）3 萬元之損害
    ，亦得依民法第184 條第1 項前段、第196 條之規定，請求
    被告乙○○賠償等語。並聲明：(一)被告應連帶給付原告丙○○、甲○○、戊○○、丙○○各100 萬元、50萬元、100 萬
    元，及自95年2 月5 日起至清償日止，按年利率5%計算之利
    息。(二)被告乙○○應給付原告丁○○3 萬元，及自95年2 月
    5 日起至清償日止，按年利率5%計算之利息。
二、被告則以：被告乙○○雖有於93年3 月18日，在原告丁○○
    位在高雄縣仁武鄉○○○街46號之租住處，以鐵管打破原告
    丁○○所有放置在客廳之電視機螢幕及1 樓大門玻璃門，惟
    被告2 人並未對原告甲○○、丙○○為妨害自由之行為，亦
    無毆打原告戊○○，原告提起本件訴訟實無理由，爰聲明請
    求駁回原告之訴等語，資為抗辯。
三、兩造不爭執之事項：
  (一)被告有於93年3 月18日與Ａ男子共同進入原告丁○○位在高
    雄縣仁武鄉○○○街46號之租住處，當時原告甲○○、丙○○、戊○○均在屋內。
  (二)被告乙○○有持鐵管打破原告丁○○所有放置在客廳之電視
    機螢幕及1 樓大門玻璃門，原告丁○○因此所受損害數額為
    3 萬元。
  (三)被告乙○○、己○○因涉犯共同以非法方法剝奪人之行動自
    由及共同傷害人之身體罪嫌，經本院以94年度簡上字第696
    號刑事判決，各判處有期徒刑7 月、5 月確定，被告乙○○
    涉犯毀損罪嫌部分，亦經本院以94年度簡字第2250號簡易判
    決判處拘役50日，經本院以94年度簡上字第696 號刑事判決
    駁回檢察官之上訴確定。
四、經本院依職權調取本院94年度簡上字第696 號刑事案件全卷
    查核結果：
  (一)本件事故之發生經過，業據原告丙○○於上開刑事案件警訊
    及偵查、審理中結證稱，當時其與原告甲○○正在1 樓客廳
    看電視，被告乙○○頭戴口罩、安全帽，與被告己○○及Ａ
    男子分持鐵棍、膠帶、繩子等物品闖入屋內，被告己○○向
    原告甲○○稱「這裡沒有你的事」，並隨即持鐵管將原告甲○○押入1 樓廁所內，且在門外看守令原告甲○○不得出來
    ，Ａ男子則以膠帶纏繞其頭部並矇住眼口、以繩子綑綁手部
    等情明確，核與原告甲○○於上開刑事案件警訊及偵查、審
    理中結證證述情節大致相符，亦與原告戊○○於上開刑事案
    件偵查中亦結證稱，下樓時見到原告丙○○遭綑綁但未看到
    原告甲○○，當時客廳內有3 名男子等語相符，並有在原告
    丁○○租住處查扣之膠帶1 捆、繩子1 條扣案可佐；而扣案
    之膠帶上黏有毛髮一節，經本院於上開刑事案件審理中當庭
    勘驗無訛（見本院94年度簡上字第696 號刑事案件95年4 月
    13 日 審判筆錄第30頁）；復參以被告乙○○於上開刑事案
    件審理中陳稱：「‧‧‧‧‧‧我們在綁丙○○綁到一半，
    戊○○從2 樓拿刀子下來，‧‧‧‧‧‧」等語在卷，於偵
    查中對於原告丙○○、甲○○、戊○○所證述之事發過程全
    然未予以否認，應足認原告丙○○、甲○○主張遭被告乙○○、甲○○及Ａ男子以膠帶纏住頭部、矇住眼口、以繩子綑
    綁手部，及以鐵管押往廁所喝令不得出來，且在門外看守等
    方式，剝奪行動自由等情屬實，堪予認定，被告抗辯並未以
    非法方法剝奪丙○○、甲○○之行動自由云云，不足採信。
  (二)原告戊○○主張於3 樓聽見狗吠聲下樓察看，見原告丙○○
    遭綑綁而與被告發生爭執，並遭被告持鐵管毆打，受有左胸
    挫傷、左大腿、右手腕擦挫傷、右手肘扭挫傷等情，業據原
    告戊○○提出高雄榮民總醫院診斷證明書1 份為證，核與原
    告丙○○於上開刑事案件偵查及本院審理中結證稱，其遭綑
    綁後聽見爭執聲，掙脫綑綁並取下膠帶，看見被告持鐵管毆
    打原告戊○○等語相符，並有鐵管1 支扣案可佐；加以被告
    於偵查中均不否認有與原告戊○○互為拉扯，導致原告戊○○受傷等語（見上開刑事案件偵查卷第12、25頁），堪認原
    告戊○○主張遭被告毆打而受有上開傷害等情屬實，被告抗
    辯未毆打原告戊○○云云，不足採信。
五、按因故意或過失，不法侵害他人之權利者，負損害賠償責任
    ；數人共同不法侵害他人之權利者，連帶負損害賠償責任；
    不法侵害他人之身體、健康、名譽、自由、信用、隱私、貞
    操，或不法侵害其他人格法益而情節重大者，被害人雖非財
    產上之損害，亦得請求賠償相當之金額；不法侵害他人之物
    者，被害人得請求賠償其物因毀損所減少之價額，民法第18
    4 條第1 項前段、185 條第1 項、第195 條第1 項、第196
    條分別定有明文。本件被告既有於上開時地，以膠帶纏住原
    告丙○○頭部、矇住眼口、及以繩子綑綁手部之方式，及以
    鐵管將原告甲○○押往廁所喝令不得出來，且在門外看守之
    方式，非法剝奪原告丙○○、甲○○之行動自由，另以鐵管
    毆打原告戊○○，致原告戊○○受有上開傷害，被告乙○○
    更持鐵管打破原告丁○○所有之電視機螢幕及1 樓大門玻璃
    門等行為，均屬故意不法侵害原告丙○○、甲○○、戊○○
    之自由權、身體權，及不法侵害原告丁○○之財產權，依上
    開法律規定，原告丙○○、甲○○、戊○○向被告2 人請求
    精神慰撫金，原告丁○○向被告乙○○請求遭毀損物品之價
    額，即屬有據。至被告抗辯係為將原告戊○○所持之刀搶下
    ，乃與原告戊○○互相拉扯云云，惟兩造苟有互毆情事，乃
    二人互為侵權行為，與雙方行為為損害之共同原因有別，上
    訴人自不得據此免責，亦無過失相抵之適用（最高法院68年
    台上字第967 號判例參照），是被告此部分之抗辯不足採信
    。
六、茲就原告請求告賠償之金額是否准許，分別說明如下：
  (一)原告丙○○係國中畢業，94年度薪資及利息所得收入為新台
    幣（下同）392, 555元，名下並無其他財產，原告甲○○係
    國小畢業，94年度並無薪資所得收入，名下有汽車2 輛，目
    前水電工人，每月收入3 萬元，原告戊○○係國小畢業，94
    年度有薪資所得收入193,000 元，名下無其他財產，被告乙○○係高職畢業，94年度之薪資及其他所得為611,681 元，
    名下有汽車1 輛，目前在光陽工業股份有限公司擔任課員，
    每月薪資32,000元，被告己○○係國中畢業，94年度之薪資
    所得為553,600 元，名下無其他財產，目前在鴻林興業股份
    有限公司擔任操作員，月薪42,000元等情，分據兩造陳明在
    卷，並有兩造之個人資料查詢表、稅務電子閘門財產所得調
    件明細表在卷可憑，本院斟酌兩造之身分地位、經濟狀況，
    被告係以膠帶纏住頭部、矇住眼口、以繩子綑綁手部之方式
    剝奪原告丙○○之行動自由，及以鐵管將原告甲○○押往廁
    所喝令不得出來，並在門外看守之方式，剝奪原告甲○○之
    行動自由，另以鐵管毆打原告戊○○，致原告戊○○受有上
    開傷害，暨原告丙○○、甲○○、戊○○因此所受痛苦程度
    等一切情狀，認原告丙○○、甲○○、戊○○請求之精神慰
    撫金各以30萬元、7 萬元、13萬元為適當，是原告丙○○、
    甲○○、戊○○之請求在此範圍內，應予准許，逾此範圍，
    則無理由，應予駁回。
  (二)原告丁○○主張其遭被告乙○○持鐵管打破電視機螢幕及1
    樓大門玻璃門，受有3 萬元損害之事實，為被告乙○○所不
    爭執，堪信為真實，從而，原告丁○○請求被告乙○○賠償
    其所受損害3 萬元，為有理由，應予准許。
七、綜上所述，被告2 人確有以上開方法非法剝奪原告丙○○、
    甲○○行動自由之行為，及以鐵管毆打戊○○之行為，被告
    乙○○亦有持鐵管損壞原告丁○○電視機螢幕及1 樓大門玻
    璃門之行為，從而，原告依民法第184 條第1 項前段、第18
    5 條第1 項、第195 條第1 項、第196 條之規定，請求被告
    連帶給付原告丙○○、甲○○、戊○○各30萬元、7 萬元、
    13萬元，請求被告乙○○給付原告丁○○3 萬元，及均自95
    年2 月5 日起至清償日止，按年利率5%計算之利息，為有理
    由，應予准許，逾此數額之請求，則屬無據，應予駁回。
八、結論：原告之訴為一部有理由，一部無理由，依民事訴訟法
    第78條、第79條、第85條第1 項、第2 項，判決如主文。
中    華    民    國    95    年    7     月    31    日
                  民事第五庭法  官  黃悅璇
正本係照原本作成。
如不服本判決，應於送達後20日內，向本院提出上訴狀並表明上
訴理由，如於本判決宣示後送達前提起上訴者，應於判決送達後
10日內補提上訴理由書（須附繕本）。
中    華    民    國    95    年    7     月    31    日
                            書記官  董明惠


司法院資訊處製作；財團法人民間司法改革基金會備份。
